【裁判字號】    90,再抗,87
【裁判日期】    901025
【裁判案由】    聲明異議
【裁判全文】
台灣高等法院民事裁定  九十年度再抗字第八七 號
聲  請  人    東亞建築經理股份有限公司
法定代理人    黃澤青
右抗告人因與相對人遠東國際商業銀行股份有限公司間假扣押事件對於中華民國九十
年六月二十九日本院裁定（九十年度抗 字第二一一二 號）聲請再審，本院裁定如左
：
        主      文
聲請駁回。
聲請費用由聲請人負擔。
        理      由
一、聲請人聲請再審意旨如附件民事準再審狀所載。
二、按「對信託財產不得強制執行。但基於信託前存在於該財產之權利，因處理信託
    事務所生之權利或其他法律另有規定者，不在此限。」信託法第十二條第一項定
    有明文。依此規定，信託財產原則上固不得強制執行，惟於有該條項但書規定之
    情形，則非不得對信託財產為強制執行，是對信託財產並非絕對不得強制執行。
    查聲請人並不否認相對人對本件系爭土地有抵押權存在，且有土地登記簿謄本可
    稽，而抵押權登記日期係在信託登記日期之前，則依前開但書之規定，相對人對
    信託財產即系爭之土地，自得聲請法院強制執行予以查封。至於所謂「對信託財
    產不得強制執行」究係指受託人、委託人、受益人中何人之債權人對於信託財產
    不得強制執行，於本件已無深究之必要。縱確定裁定將之解釋限縮於受託人之債
    權人，而信託人之債權人予以排除，與一般學者見解相左 ，於裁定結果並不生
    影響。
三、又按「假扣押非有日後不能強制執行或甚難執行之虞，不得為之」固為民事訴訟
    法第五二三條第一項所明定，惟假扣押係規定於民事訴訟法之「裁定程序」，是
    於聲請「假扣押裁定」時，僅需有「日後不能強制執行或甚難執行之虞者」之情
    形即可，雖聲請假扣押時就請求及假扣押之原因，應釋明之，但聲請人如就債務
    人所應受之損害已供法院所定之擔保者，得命為假扣押，同法第五二六條第一、
    二項定有明文。卷查相對人向台灣士林地方法院聲請「假扣押裁定」，其聲明事
    項為：「請准聲請人以中央政府重大交通建設八十五年甲類第七期計三千萬元債
    票供擔保後，將相對人等所有財產在新台幣九千萬元範圍內，予以假扣押」，而
    台灣士林地方法院其假扣押裁定主文為：「債權人以新台幣三千萬元或等值中央
    政府重大交通建設公債八十五年度債票甲類第七期債票為債務人供擔保後，得對
    債務人等在本院轄區內之財產於新台幣九千萬元之範圍內為假扣押」，此有該院
    九十年度裁全字第六八號裁定可稽，相對人即依假扣押之裁定聲請對系爭土地查
    封，惟由於系爭土地業經另債權人張月英先前已聲請假扣押查封在案（八十九年
    度民執全字第一一七九號），相對人乃聲請併案執行（見同卷六八頁），有卷可
    查，再者，執行法院係依相對人所執上開假扣押裁定之執行名義，從形式上審查
    而予執行，並無實體審核權。況依卷附抗告人於具狀日為九十年三月三十日之聲
    明異議狀所載，其異議理由係主張相對人之強制執行違反信託法第十二條第一項
    之規定，並未主張其強制執行違背最高法院二十六年渝抗字第三七四號判例，台
    灣士林地方法院駁回異議之裁定，亦僅論述信託法第十二條第一項之規定而已，
    雖本院之確定裁定曾論及原法院係依民事訴訟法第五二六條第二項規定，以「供
    擔保」補充「日後不能強制執行或甚難執行之虞」釋明之不足，而以九十年度裁
    全字第六八Ｏ號裁定准相對人供擔保後，得對抗告人之財產於新台幣九千萬元之
    範圍內為假扣押，顯係對該假扣押「裁定」之論述，而非對假扣押執行之說明，
    抗告人對假扣押裁定如認有違誤，自應另尋其他途徑解決，其對假扣押「執行查
    封」提出異議，難認有理由，其再審之聲請無從准許，應予駁回。
四、本件再審之聲請非有理由，爰裁定如主文。
中      華      民      國      九十      年    十      月    二十五    日
                        民事第九庭
                            審判長法  官  吳  謙  仁
                                  法  官  蘇  瑞  華
                                  法  官  魏  大  喨
右正本係照原本作成。
不得抗告。
中      華      民      國    九十      年      十      月    二十六    日
                                  書記官  姚  麗  華


司法院資訊處製作；財團法人民間司法改革基金會備份。
